臺灣臺北地方法院民事裁定　　　　　　　99年度簡抗字第42號
抗　告　人　洪振民
相　對　人　王培基
上列當事人間遷讓房屋等事件，抗告人對於民國99年10月18日本
院臺北簡易庭所為之裁定提起抗告，本院裁定如下：
    主  文
原裁定關於核定訴訟標的價額之部分廢棄。
本件訴訟標的價額核定為新臺幣肆拾壹萬仟柒佰壹拾玖元。
抗告費用新臺幣壹仟元由相對人負擔。
    理  由
一、按訴訟標的之價額，由法院核定。核定訴訟標的之價額，以
    起訴時之交易價額為準；無交易價額者，以原告就訴訟標的
    所有之利益為準。法院因核定訴訟標的之價額，得依職權調
    查證據。民事訴訟法第77條之1第1、2、3項定有明文。
二、抗告意旨略以：相對人於原審提起本件遷讓房屋等事件，所
    主張起訴之「訴訟標的金額」為新台幣（以下同）50萬元，
    是為相對人之訴訟所得利益，然抗告人提起上訴後，原審法
    院竟裁定訴訟標的價額為240萬元，並命抗告人補繳上訴裁
    判費24,760元，原審法院核定訴訟標的價額為240萬元，顯
    然有誤，為此提起抗告請求廢棄原裁定等語。
三、經查：
（一）本件相對人於原審係依建物之所有物返還請求權，請求抗
      告人應將坐落臺北市○○區○○街268巷30弄17號遷讓返
      還予相對人，而原審核定本件訴訟標的價額為240萬元，
      係依土地法第97條第1項規定「城市地方房屋之租金，以
      不超過土地及其建築物申報總價年息百分之十為限」，以
      系爭房屋每月租金2萬元計算而來（20,000×12÷10%＝2,
      400,000），惟上開規定為城市地方房屋之租金金額最高
      限制，且其基準包含土地及建物之申報價格，則以租金
      120倍之計算方式是否足以認定系爭房屋起訴時之交易價
      額，尚有疑義，抗告意旨就此部分訴訟標的價額之核定指
      摘原裁定不當求予廢棄，非無理由。
（二）本院依職權依照內政部（86）台內地字第8688351號函，
      函請臺北市政府地政處就上開房屋估定其建物價額，經臺
      北市政府地政處100年1月6日北市地價字第10030007500號
      函覆謂：「本市○○區○○街268巷30弄17號建築改良物
      ，依地籍資料記載係於61年7月5日建築完成之地上3層加
      強磚造建物，茲依99年12月21日修正公布「臺北市地價調
      查用建築改良物標準單價表」所列加強磚造3層之重建標
      準單價上下限平均價額為每平方公尺18,300元，及依「臺
      北市地價調查用建築改良物耐用年數及每年折舊率表」所
      列每年折舊率1.8%減除折舊後，計算該建築改良物100年
      現值單價為每平方公尺5,453元（不含裝潢、照明設備及
      土地價格）」等情；本院參照系爭房屋之構造、面積、屋
      齡等，認每平方公尺5,453元可作為系爭房屋之交易價格
      參考，而系爭房屋之面積為75.87平方公尺（含平台），
      亦有抗告人提出之建物登記謄本在卷可稽，則系爭房屋之
      價值應為413,719元（計算式：5,453×75.87＝413,719，
      元以下四捨五入），自應以該價值作為核定訴訟標的價額
      之基準，故以此計算，抗告人應繳納之上訴裁判費應為6,
      780元；原裁定核定訴訟標的價額為240萬元容有違誤，爰
      由本院將原裁定此部分予以廢棄，另行核定如主文第2項
      所示。
四、據上論結，本件抗告為有理由，依民事訴訟法第492條第1項
    ，第95條、第78條，裁定如主文。
中    華    民    國    100  年    2    月    14    日
                  民事第二庭   審判長法  官  張松鈞
                                     法  官  林玲玉
                                     法  官  陳杰正
以上正本係照原本作成。
不得再抗告。
中    華    民    國    100  年    2    月    14    日
                                     書記官  王怡屏